【裁判字號】    88,訴,1060
【裁判日期】    900605
【裁判案由】    違反懲治盜匪條例等
【裁判全文】
臺灣桃園地方法院刑事判決                        八十八年度訴字第一六號
    公  訴  人  臺灣桃園地方法院檢察署檢察官
    被      告  丙○○
    選任辯護人  許明桐律師
    被      告  乙○○
    選任辯護人  邱鎮北律師
                劉哲睿律師
    被      告  丁○○
    選任辯護人  邱鎮北律師
                劉哲睿律師
    被      告  甲○○
    指定辯護人  本院公設辯護人戊○○
右列被告等因違反懲治盜匪條例等案件，經檢察官提起公訴（八十八年度偵字第一○
一九九號），本院判決如左：
    主  文
丙○○共同意圖為自己不法之所有，以恐嚇使人將本人之物交付，處有期徒刑壹年。
扣案之西瓜刀壹把沒收。
乙○○、丁○○、甲○○共同意圖為自己不法之所有，以恐嚇使人將本人之物交付，
各處有期徒刑捌月。扣案之西瓜刀壹把沒收。
    事  實
一、丙○○、乙○○、甲○○、丁○○四人，於民國八十八年五月一日下午一時許，
    丙○○持西瓜刀，搭乘由乙○○駕駛車號ＫＵ─九八七二號自用小客車，沿途搭
    載甲○○、丁○○二人，四人共同基於意圖為自己不法所有之犯意聯絡，一同前
    往桃園市○○路及永康路口之展芳國術館找己○○，途中遇己○○之友人鄭敏廷
    ，丙○○即要求鄭敏廷先前往通知己○○，一行人抵達上址，丙○○即下車要求
    己○○上車，己○○不疑有他，自行坐上該車後座中間位置，鄭敏廷恐有不妥，
    要求一起上車，但為丙○○所拒，遂將其所使用之行動電話交予己○○，方便其
    需要時作為聯絡之用，詎己○○一上車，丙○○即出示西瓜刀，恐嚇己○○，甲○○先搶走己○○之行動電話並關機，禁止己○○對外聯絡，丙○○隨即叫乙○○開車在市區繞，並問己○○知否何事找他，己○○回稱不知，丙○○即嚇令其
    閉嘴，並出手毆打，甲○○及丁○○見狀，將己○○架住，丙○○及甲○○繼續
    一起徒手毆打己○○，致己○○受有頭部外傷、顏面部擦傷、下背部鈍挫傷等傷
    害，並不讓己○○下車。途經同安街，丙○○要求己○○支付其新台幣（下同）
    二十萬元，並向其嚇稱：「給你二條路走，一條是讓我殺掉，一條是付錢了事」
    ，致使己○○心生畏懼，但尚未致使不能抗拒。車行進途中因塞車，適乙○○搖
    下左前座車窗，己○○見有機可乘，自左前車窗跳窗逃走，丙○○、甲○○及丁○○三人見狀，一起下車追逐己○○，乙○○則駕車緊追在後，不幾丙○○即逮
    住己○○，將其強押上車，己○○以身上只有九百多元，沒有這麼多錢，懇求其
    減少，最後丙○○等人同意減為十萬元。此時甲○○即提議讓己○○開本票作為
    憑據，乙○○隨即將車開往桃園市○○路玉聖書局，由丙○○下車購買空白商業
    本票，再由甲○○填寫到期日為八十八年七月五日、金額十萬元、票號NO○八六
七○二號之本票，乙○○、丙○○在旁對其嚇稱如不簽要將其載到山腳，脅迫己○○在上開本票簽寫姓名、住址、發票日，並蓋指印，己○○心生畏懼，依其等
    之要求簽寫上開本票後，丙○○等人即取走該紙本票，四人見已得逞，於當日下
    午五時許，乙○○便將車開至己○○住處附近慈文路上，讓其下車離去，剝奪己○○行動自由四小時餘。嗣經國道公路警察局刑警隊、桃園縣警察局刑警隊會同
    循線查獲，並於乙○○位於桃園市○○○○街一九九號住處起出上開西瓜刀一把
    ，另扣得上開本票一紙。
二、案經己○○訴由桃園縣警察局移送臺灣桃園地方法院檢察署檢察官偵查起訴。
    理  由
一、訊據被告丙○○、乙○○、丁○○、甲○○等人均坦承有於前開時、地，由被告
    乙○○開車，搭載其等四人，一同至前開地點找告訴人己○○，並要求被害人坐
    上其等所駕駛之前開車輛，直至當日下午五時許，始釋放告訴人等情，惟堅詞否
    認有強盜等犯行。被告丙○○辯稱：是因曾被告訴人打傷，及告訴人毀損其機車
    等事，找告訴人談賠償事宜，西瓜刀有帶上車，但並未使用，行動電話是告訴人
    自行交給他，作為連絡之用，並非其強盜得來，亦未對告訴人恐嚇：「給你二條
  路走，一條是讓我殺掉，一條是付錢了事」，未要求告訴人給付二十萬元，十萬
    元是告訴人自己要給的。被告丁○○辯稱：不知被告丙○○等人找告訴人何事，
    行動電話是告訴人自行交付，作為連絡之用，並非其強取得來，亦未對告訴人恐
    嚇，要求給付十萬元，是告訴人自己要給的；被告乙○○辯稱：只是載被告等人
    去找告訴人，不知被告等人找告訴人何事，行動電話是告訴人自行交付，作為連
    絡之用，並非其強盜得來，亦未對告訴人恐嚇：如不簽要將其載到山腳，十萬元
    是告訴人自己要給的；被告甲○○辯稱：本票是告訴人自願寫的，作為賠償被告
    丙○○之憑證，行動電話是告訴人自己給的，作為連絡用的云云。惟經查，右揭
    犯罪事實，業據告訴人指述綦詳，核與證人鄭敏廷於本院調查時證稱：「當時我
    騎機車由朋友家出來，而被告等人駕車跟著我，接著徐某要我去展芳國術館，要
    賴某出來，．．．我來我有去找賴某，並跟著賴某至徐某停車處，接著徐某下車
    ，要賴某先上車再說，我本有意要與他們去，但徐某等人不肯，我即將手機借賴
    某，以利他有事可聯絡的到我」（參本院八十八年十月二十二日訊問筆錄），及
    被告丙○○於本院調查時所供：「有（帶西瓜刀），且未包裝」、「（賴某上車
    後是否有動手打他？）有，且甲○○也有打他，因賴某在車上亂踢，所以丁○○
    才抓他」、「（在這期間賴某是否有跑下車，你與張及呂有去追他）有」、「（
    是誰提議去書局買本票？）甲○○」、「（當時本票上之金額及到期日是否為呂
    某所寫？）是」（參本院八十八年十一月十日訊問筆錄）、「（為何帶西瓜刀上
    車？）我怕他們人多，可能被毆打」（參本院九十年三月一日訊問筆錄）；被告
    丁○○所供：「徐某叫賴某上車」、「（後來徐某有無打己○○？）有．．．當
    時甲○○也有出手毆打賴某」、「（你有無架住賴某？）有」、「丙○○叫我架
    住他」、「（途中賴某是否有脫逃下車，你們有無下車追他？）有我與徐某、呂
    某都有下車去追他」、「後來徐某追上他，又將他帶上車」、「當時呂某提議去
    買商業本票」、「在此之前徐某有無在車上對賴某說：兩路給你選，一是讓我殺
    掉，第二付錢了事？）有」、「（本票）甲○○是在車內寫的」（參本院八十八
    年九月十七日訊問筆錄）；被告乙○○所供：「（西瓜刀當時是否就放在車上？
    ）我不知丙○○何時帶上車，該西瓜刀無包裝」（參本院八十八年十月二十二日
    訊問筆錄）、「中間被害人逃走時，丙○○有把告訴人抓上車」（參本院九十年
    三月一日訊問筆錄）；及被告甲○○所供：「我與其餘被告三人是朋友，而己○○我不認識」、「（八十八年五月一日下午一點是否與其他被告三人駕車至展芳
    國術館要被害人上車？）有」、「有聽到徐某叫乙○○開去山上」、「徐某便出
    手毆打賴某，我與丁○○有架住己○○」、「（後來賴某是否利用堵車時有問駕
    駛座之車窗脫逃？）有，當時我與徐某、張某有下車去追他，後來賴某被徐某追
    到，又叫他上車」「是我，因為這樣較有保障」、「除四萬元債務外，其餘的是
    徐某向被害人借的」、交換手機「是徐某之意思，因怕警方查出手機欠賴某的，
    以為是我們搶的」（參本院八十九年一月十九日訊問筆錄）、「我們確實有挾持
    被害人從下午一點到點多，不讓被害人離去」（參本院九十年三月一日訊問筆錄
    ）之情節相符，並有本票一紙（參偵卷第二十五頁）附卷可參，嗣復於被告乙○○前開住處起出作案所用之西瓜刀一把（參偵卷第五、六頁搜索結果報告書），
    此外告訴人因被告等人之毆打，受有頭部外傷、顏面部擦傷、下背部鈍挫傷等傷
    害，亦有敏盛綜合醫院診斷證明書（參偵卷第二十六頁）在卷可考，事證明確，
    被告四人上開犯行，應可認定。被告四人雖執上詞置辯，惟查：
  （一）告訴人所持之手機，並非告訴人所有，而係告訴人遭被告等四人以汽車載走
        時，證人鄭敏廷擔心告訴人遭遇不測，臨時交予告訴人，以作為需要時連絡
        之用，業據證人鄭敏廷證述在卷（參本院八十八年十月二十二日訊問筆錄）
        ，該支手機既非告訴人所有，告訴人平時自無以該手機作為與他人連絡之用
        ，被告四人又均明確知悉告訴人之國術館所在位置，將來要找告訴人，亦無
        任何困難，如將手機留予告訴人，其回家後，又如何還予證人鄭敏廷，是告
        訴人實無留下手機之理。再證人鄭敏廷在告訴人遭其等四人帶走後，曾試圖
        打電話與告訴人連絡，但該手機均呈關機狀態，無法與告訴人連繫上，復據
        證人鄭敏廷結證在卷（參前筆錄），是告訴人指稱，被告四人為避免其利用
        手機與外界連絡，一上車就將其持有之手機搶走，應可採信，被告四人上開
        所辯，均為卸責之詞，為不足採。
  （二）被告丙○○於八十八年五月二十一日警訊時稱：「因我聽說己○○在外面傳
        說我吸安非他命，使我在社會上找不到工作，我才將他押出來，我當時持西
        瓜刀」（參偵卷第九頁），並未提及其之前與告訴人間之傷害事件，以及告
        訴人毀損其機車二事，而是直至八十八年十一月十日本院調查時始稱是因之
        前於八十六年七月七日被告訴人打傷之賠償，嗣於同日又稱：是在八十六年
        七月七日以前告訴人砸壞其機車，所以告訴人自願給十萬元作為賠償（參該
        日訊問筆錄），被告就其為何找告訴人之原因，前後所供之情節，已有出入
        ，且其後之供訴，單八十八年十一月十日之調查時，已有二種不同說法，衡
        諸一般社會之觀念，被告丙○○如確係為賠償一事找告訴人，理應在其最初
        到警方制作筆錄時提出，而非在事隔近半年，經偵、審數次訊問後，始忽然
        想起。至於被告於警訊時稱：因懷疑告訴人在外說其吸毒，影響其謀職一詞
        ，嗣後亦未見被告丙○○再行提起，如被告確係因上開原找告訴人談判，於
        後自應提出，方合事理。況告訴人與被告丙○○間之傷害糾紛，業於八十六
        年七月十八日以五十萬元達成和解，告訴人並已付清所有款項，復有和解書
        （參偵卷第二十九、三十六頁）及支票影本三紙（參本院卷）附卷可考，而
    告訴人堅決否認曾砸壞被告丙○○之機車，被告丙○○雖請求本院傳訊證人
        唐靖俞，證明告訴人砸毀其機車一事，證人到庭作證亦附和被告丙○○所言
        ，惟被告丙○○自言機車是其父親所買，被砸壞後以八千元將該車賣掉，機
        車被砸壞之時間，在其與告訴人發生毆打之前，按理應於和解時一併解決，
        但該次和解書中，並未提到機車一事，且在車被砸壞後，只將車賣掉，期間
        並未向告訴人作任何賠償之請求，亦與常情有違，再被告既在二年前被砸壞
        當時，均未要求告訴人賠償，何事突於事隔二年之後，向告訴人索賠四萬元
        ，核與常理亦顯不相符。且證人所指砸車事件，距其到庭作證時間，已二年
        半左右，但證人猶對於告訴人當時穿著，及行為人數，均指述明確，亦已偏
        離一般人之記憶狀況，其所為之證詞，應屬迴護之詞，亦不足採信。是被告
        丙○○上開所辯，應是臨訟虛捏之詞，不足採信，被告無端找告訴人強索十
        萬元之事實，應可認定。
  （三）系爭面額十萬元之本票，係因被告甲○○提議買本票較有保障，遂由被告乙○○駕車至玉聖書局，被告丙○○下車購買空白商業本票，再由被告甲○○
先填金額、到期日後，再交予告訴人簽名、書寫發票地、發票日，及按指印
        一節，業據被告四人供述在卷，核與告訴人之指述情節相符，堪以認定。告
        訴人與被告丙○○間之糾紛，既已和解，二人又無其他債權債務關係，告訴
        人殊無理由自願給被告等人十萬元之理。又如確是告訴人自願給予被告等人
        十萬元，則何以被告等人不在告訴人之國術館即向告訴人要求，而是先將告
        訴人挾持上車，加以毆打，並剝奪行動自由，出言恐嚇後，始由告訴人簽發
        本票。再告訴人如出於自願，當可約定給付日，被告等人再至國術館取款即
        可，何須令告訴人簽發本票，又將本票上之必要記載事項簽寫完成，再由告
        訴人簽名，是被告四人所辯，為卸責之詞，不足採信。
  （四）被告丁○○、甲○○、乙○○等三人雖辯稱不知被告丙○○為何要找告訴人
        ，沒有共犯之意思云云。惟經查，告訴人於被告挾持途中，亦遭被告甲○○
        毆打，被告丁○○並架住告訴人，使其無法閃躲，告訴人中途跳車逃脫，被
        告丁○○、甲○○二人，亦與被告丙○○共同下車追捕告訴人，被告乙○○
        則開車緊跟在後，被告甲○○取走告訴人所持之手機，提議買本票讓告訴人
        簽署，被告乙○○開車載一群人前往玉聖書局購買空白商業本票，被告甲○○復在本票上記載必要記載事項，後交予告訴人簽名，被告乙○○並恫嚇告
        訴人不簽則將其載至山腳，致告訴人因心生畏懼，而簽寫本票，交付其等，
        顯見被告三人與被告丙○○係基於共同之犯意聯絡及行為之分擔甚明，被告
        乙○○、丁○○、甲○○三人所為上開辯解，均無可採。
    綜上所述，被告四人共犯右揭恐嚇取財、妨害自由、搶奪、傷害等犯行，事證明
    確，洵堪認定。
二、核被告丙○○、乙○○、丁○○、甲○○四人所為係犯第三百零二條第一項妨害
    自由罪、第三百二十五條第一項搶奪罪及第三百四十六條第一項恐嚇取財等罪，
    被告四人因實施妨害自由之行為，而造成告訴人前開之普通傷害，核為妨害自由
    之當然結果，不另論罪。公訴意旨認被告四人所為係犯懲治盜罪條例第五條第一
    項第一款之盜匪罪，尚有未洽，惟其基本事實相同，本院自應予審理，並變更其
    起訴法條。被告四人就上揭犯行，有犯意之聯絡及行為之分擔，皆為共同正犯。
    被告四人所犯上開四罪，有方法目的之牽連關係，應從一重之恐嚇取得財產上不
    法利益罪論處。爰審酌被告四人無故以暴力方法向他人強索金錢，造成告訴人之
    內心恐懼，犯後復未賠償告訴人之損害，惟所得之本票，尚未進行追索，四人行
    為時均年僅二十歲左右，年輕氣盛，思慮不周，以及被告乙○○、丁○○、甲○○三人係受被告丙○○之邀約，始一同前往等一切情狀，分別量處如主文所示之
    刑。扣案之西瓜刀一把為供犯所用之物，且為被告丙○○所有，業據被告供明在
    卷，併依刑法第三十八條第一項第二款宣告沒收。另扣案之本票一紙，雖為被告
    四人犯罪所得之物，但非被告所有，爰不另為沒收之諭知，附此敘明。
據上論斷，應依刑事訴訟法第二百九十九條第一項前段、第三百條，刑法第二十八條
、第三百四十六條第一項、第三百零二條第一項、第三百二十五條第一項、第五十五
條、第三十八條第一項第二款，罰金罰鍰提高標準條例第一條前段，判決如主文。本
案經檢察官鄭重文到庭執行職務。
中      華      民      國    九十      年      六      月      五      日
                                      臺灣桃園地方法院刑事第二庭
                                          審判長法  官  王  兆  飛
法  官  曾  正  耀
                                                法  官  李  桂  英
右正本證明與原本無異。
如不服本判決，應於判決送達後十日內向本院提出上訴狀( 應附繕本 )，上訴於
臺灣高等法院。
                                                書記官  梁  麗  雲
中      華      民      國    九十      年     六      月      五     日
附錄本案論罪科刑法條全文：
刑法第三百四十六條第二項
意圖為自己或第三人不法之所有，以恐嚇使人將本人或第三人之物交付者，處六月以
上五年以下有期徒刑，得併科一千元以下罰金。
以前項方法得財產上不法之利益或使第三人得之者，亦同
刑法第三百零二條第一項
私行拘禁或以其他非法方法，剝奪人之行動自由者，處五年以下有期徒刑、拘役或三
百元以下罰金。
刑法第三百二十五條第一項
意圖為自己或第三人不法之所有，而搶奪他人之動產者，處六月以上五年以下有期徒
刑。


司法院資訊處製作；財團法人民間司法改革基金會備份。
